臺灣雲林地方法院刑事判決
109年度交易字第482號
公  訴  人  臺灣雲林地方檢察署檢察官
被      告  林嬌雲

                    住雲林縣○○市○○里○○○街000巷00號0樓
輔  佐  人  
即被告之子  陳志忠

                    住雲林縣○○市○○里○○○街000巷00號0樓
上列被告因過失傷害案件，經檢察官提起公訴（109年度少連偵
字第76號），本院判決如下：
    主  文
乙○○犯過失傷害罪，處拘役參拾伍日，如易科罰金，以新臺幣壹
仟元折算壹日。
    事  實
一、乙○○於民國109年4月30日上午7時53分許，騎乘車牌號碼000
    -000號普通重型機車，沿雲林縣斗六市某南北向產業道路由
    北往南方向行駛，途經上開產業道路與雲林縣斗六市成功路
    641巷之交岔路口(下稱本案交岔路口)時，本應遵守道路交
    通號誌，且閃光紅燈表示「停車再開」(起訴書誤載為無號
    誌交岔路口，應予更正)，應減速接近，先停止於交岔路口
    前，讓幹道車及直行車優先通行後認為安全時，方得續行，
    而依當時天候晴、日間自然光線、柏油路面乾燥、無缺陷、
    無障礙物、視距良好等情形，並無不能注意之情事，竟疏未
    注意及此，貿然駛入本案交岔路口。適有丙○○（91年6月生
    ，姓名、年籍詳卷，所涉過失傷害罪嫌由本院少年法庭裁定
    不付審理）騎乘電動自行車，沿成功路641巷由東往西方向
    行駛至本案交岔路口，亦疏未注意閃光黃燈表示「警告」，
    車輛應減速接近，注意安全，小心通過，逕行通過本案交岔
    路口，乙○○機車前車頭因此與丙○○電動自行車右側腳踏板處
    發生碰撞，雙方人車倒地，致丙○○受有右肢體鈍擦傷之傷害
    。乙○○於車禍肇事後停留於案發現場，並於有偵查犯罪權限
    之警員知悉肇事者姓名前，即向據報前往處理之警員當場承
    認肇事而接受裁判。
二、案經丙○○訴由雲林縣警察局斗六分局報告臺灣雲林地方檢察
    署檢察官偵查起訴。　
    理  由
壹、程序方面
    本判決下述所引用被告乙○○以外之人於審判外之供述證據，
    檢察官及被告迄本院言詞辯論終結前，就該等證據之證據能
    力，皆未聲明異議（本院卷第37頁、第38頁、第172頁、第1
    73頁），而本院審酌上開供述證據資料製作時之情況，並無
    不當取供或證明力明顯過低之瑕疵，認以之作為證據應屬適
    當，依刑事訴訟法第159條之5規定，認均具有證據能力。而
    本案所引用之其餘非供述證據，並無證據證明係實施刑事訴
    訟程序之公務員違背法定程序所取得，依刑事訴訟法第158
    條之4反面解釋，應認均具有證據能力，併此敘明。
貳、實體方面    
一、訊據被告固坦承於上開時間騎乘機車行經本案交岔路口，與
    騎乘電動自行車之告訴人丙○○發生碰撞，並致告訴人人車倒
    地受有前揭傷害之事實，惟矢口否認有何過失傷害犯行，辯
    稱：我騎很慢，到本案交岔口我有停下來看方向鏡2次，沒
    有車我才走，我走到本案交岔路口三分之二告訴人才從後面
    撞到我，告訴人不遵守時速，我的125機車被撞到轉1圈云云
    (本院卷第36頁、第107頁)；被告之輔佐人則為被告辯稱：
    被告被告訴人撞到手斷腰斷，告訴人車速一定時速70公里以
    上云云(本院卷第107頁)。經查：
  ㈠被告於109年4月30日上午7時53分許，騎乘上開機車，沿雲林
    縣斗六市某南北向產業道路由北往南方向行駛，途經本案交
    岔路口，其行向為閃光紅燈，又當時天候晴、日間自然光線
    、柏油路面乾燥、無缺陷、無障礙物、視距良好，適告訴人
    騎乘上開電動自行車沿雲林縣斗六市成功路641巷由東往西
    方向行駛至本案交岔路口，告訴人之行向為閃光黃燈，2車
    發生碰撞，雙方人車倒地，告訴人受有右肢體鈍擦傷之傷害
    等情，經證人即告訴人於警詢、偵訊時、證人即目擊者戊○○
    於警詢證述在案（偵卷第19頁至第29頁），並有道路交通事
    故現場圖1 紙、道路交通事故調查報告表㈠㈡各1份、現場暨
    車損照片9張、國立成功大學醫學院附設醫院斗六分院中文
    診斷證明書1份、證號查詢機車駕駛人資料1份在卷可稽（偵
    卷第31頁至第45頁、第55頁、第65頁），且為被告所不爭執
    （本院卷第38頁、第39頁），此部分事實，首堪認定。
  ㈡被告行經閃光紅燈號誌交岔路口，支線道車未暫停讓幹線道
    車先行，具有過失，且被告過失行為與告訴人受傷結果有相
    當因果關係：
　⒈汽車行駛至交岔路口，其行進、轉彎，應遵守燈光號誌；又
    閃光紅燈表示「停車再開」，車輛應減速接近，先停止於交
    岔路口前，讓幹線道車優先通行後認為安全時，方得續行，
    分別為道路交通安全規則第102條第1項第1款、道路交通標
    誌標線號誌設置規則第211條第1項第2款所明定。
　⒉證人即告訴人於警詢時證稱：109年4月30日上午7時53分許，
    我騎乘電動自行車沿成功路641巷由東往西至本案交岔路口
    時，被告騎乘機車沿產業道路由北往南直行而與我車碰撞，
    當時我有發現被告，我有減速，我以為被告也會減速，撞擊
    位置在我車右側車身，肇事當時我時速約25公里，我手腳擦
    傷等語(偵卷第19頁至第25頁)。偵訊時證稱：車禍當時我是
    成功路641巷由東往西，我右邊有牆擋到視線，對向雖然有
    反光鏡，但需要車子已經超出路口才能看到，我當時有減速
    ，但是來不及等語(偵卷第80頁)。審判中具結證稱：我於案
    發時間騎乘電動自行車，在本案交岔路口與騎乘機車之被告
    產生碰撞，我有放慢速度，但是沒有左右看，左邊視線比較
    清楚，右邊有被擋住，視線不好。我騎到黃色網狀線時就被
    撞到，被告在我右邊，我是右邊腳踏部分跟被告機車前車頭
    撞到，之後我往左前方滑到對向車道水溝附近，我右邊受傷
    ，鞋子也磨傷，前面腳板有摩擦傷痕。電動自行車腳踏墊右
    前方的損傷是摔下去磨損，車廂處沒有損傷應該是因為我的
    右腳大腿卡在那裡。被告行向為閃紅燈光，我的行向為閃黃
    燈光。我的電動自行車只能騎時速25公里而已，沒有辦法再
    上去等語(本院卷第174頁至第181頁)。觀諸告訴人歷次證述
    ，就本案車禍發生時，係被告機車前車頭與告訴人電動自行
    車右側腳踏板處發生撞擊乙節，均屬一致，無前後矛盾之處
    。又參諸卷附現場及車損照片，被告機車前車頭有摩擦痕跡
    ，另告訴人機車右側腳踏板附近車殼有裂痕、摩擦痕跡(偵
    卷第41頁、第43頁)，佐以道路交通事故現場圖所示車禍發
    生後之刮地痕，可知發生碰撞後告訴人之電動自行車係往左
    偏行，均徵確係被告機車從左側撞擊告訴人電動自行車之右
    側，才會導致告訴人往左偏行，足認告訴人證述非虛。再衡
    以告訴人與被告前無糾紛嫌隙，經告訴人及被告於警詢時自
    陳在卷(偵卷第14頁、第23頁)，告訴人應無故意虛偽陳述誣
    陷被告之動機及目的，告訴人證稱案發時被告係機車前車頭
    與告訴人電動自行車右側腳踏板處發生碰撞，應值採信。
　⒊至於證人即目擊者戊○○於警詢時固證稱：案發時我剛好站立
    於產業道路南往北，當時被告機車已經過路口一半，告訴人
    電動自行車是碰撞被告機車左後車身等語(偵卷第27頁、第2
    9頁)；惟於審判中證稱：案發當時我站在偵卷第45頁照片右
    下角反光鏡前方，告訴人騎乘電動自行車往成功路，在十字
    路口已經偏左方去了，被告機車已經過中線，快過路口，告
    訴人從被告機車後面右側撞過去等語(本院卷第183頁至第18
    5頁)。其就告訴人與被告機車碰撞之處所，前後證述不同，
    已有瑕疵，況且參諸現場照片，被告機車車尾處並無何摩擦
    或損傷痕跡(偵卷第39頁)，是證人戊○○上開證述亦與客觀跡
    證不符，尚難採信。
  ⒋被告雖稱被告機車已經過本案交岔路口三分之二，才遭告訴
    人電動自行車從後方撞擊云云，惟被告機車車尾處並無何摩
    擦或損傷痕跡，已如前述；再由道路交通事故現場圖可知，
    告訴人行駛之成功路641巷路寬5公尺，而告訴人電動自行車
    於肇事後產生刮地痕，該刮地痕起始位置，在成功路641巷
    道路上，距離北側產業道路2.1公尺，換言之，雙方發生車
    禍之地點應該在產業道路北側至刮地痕起點之2.1公尺範圍
    內，少於成功路641巷道路之一半(5公尺/2=2.5公尺)，是被
    告稱案發時通過本案交岔路口三分之二云云，與現場跡證不
    符，已難採信。況且，被告於警詢時曾自承：告訴人騎車從
    我車左側過來，撞到我機車車頭等語(偵卷第13頁)，嗣後於
    本院第2次準備程序時始改稱遭告訴人從後方撞擊等語(本院
    卷第107頁)，其供詞反覆，更難遽信。另被告與輔佐人辯稱
    告訴人車速過快、達時速70公里以上，才會致被告機車遭撞
    轉圈倒地、被告受有骨折之傷勢云云，然而，由現場車損照
    片以觀，2車車體尚相當完整，如以達時速70公里以上之車
    速撞擊，勢必不可能如此；又若以如此高速之動能撞擊，被
    告之機車應該不會只傾倒在本案交岔路口處而已；再案發後
    機車倒地方向，實涉及個人之反應能力、所採取之應變措施
    、各車煞車系統之不同、各車之重量、輪胎磨損程度、撞擊
    施力位置等諸多因素而定，而雙方傷勢程度，亦與個人年齡
    、體質、倒地位置、有無遭車輛壓到、撞擊角度等因素有關
    ，未必能以被告機車遭撞轉圈倒地、被告受有骨折之傷勢，
    即推論告訴人有超速之情形，本件復無何證據得證實被告、
    輔佐人前揭辯詞，自不足以為被告有利之認定。
  ⒌交通事故中之肇事責任，並非以「誰撞誰」為唯一判斷有否
    肇事責任之標準，而係以在交通事故中，肇事當事人究竟是
    否有應注意之義務，且能注意而未注意，為是否成立肇事責
    任（過失犯）之準則。查被告考領有合格駕照，其騎乘機車
    上路，對於首揭道路交通安全規則之注意義務，不得諉為不
    知。而案發當時天候晴、日間自然光線、柏油路面乾燥、無
    缺陷、無障礙物、視距良好，有前揭道路交通事故調查報告
    表㈠與現場照片附卷可稽，足認被告於肇事當時客觀上並無
    不能注意之情事。故被告通過本案交岔路口，自應盡交通安
    全法規應有之注意義務，惟其疏未注意，未停止於交岔路口
    前，讓幹線道車優先通行後認為安全時，方續行，而與告訴
    人所騎電動自行車發生碰撞，被告具有過失甚明。又本件經
    送行車事故鑑定委員會鑑定結果，認為：「一、乙○○駕駛普
    通重型機車，行經閃光紅燈號誌交岔路口，支線道車未暫停
    讓幹線道車先行，為肇事主因。二、丁○○騎乘電動自行車，
    行經閃光黃燈號誌交岔路口，未減速接近，注意安全，小心
    通過，為肇事次因。」再送覆議結果亦依照前開鑑定意見等
    情，有交通部公路總局嘉義區監理所嘉雲區車輛行車事故鑑
    定會嘉雲區0000000案鑑定意見書1份、交通部公路總局車輛
    行車事故鑑定覆議會0000000案覆議意見書1份存卷可按(本
    院卷第61頁至第63頁、第81頁至第83頁)，亦堪認定被告具
    有過失。
  ⒍本件車禍既係因被告之過失所致，而告訴人亦確因車禍受有
    上開傷害，被告之過失行為與告訴人之傷害間具有相當因果
    關係甚明。至於告訴人騎乘電動自行車行經閃光黃燈路口，
    未減速接近，注意安全，小心通過，則告訴人對於本件車禍
    之發生具有肇事責任，然此僅為被告量刑時之參考及民事責
    任上過失比例問題，不因此即解免被告之罪責，附此說明。
　㈢綜上所述，被告所辯顯係卸責之詞，不足採信。本件事證明
    確，被告犯行洵堪認定，應依法論科。
二、論罪科刑
  ㈠核被告所為，係犯刑法第284條前段之過失傷害罪。
  ㈡被告肇事後於有偵查犯罪職權之機關或公務員發覺前，主動
    向到場處理之員警坦承其為車禍肇事之人，此有雲林縣警察
    局斗六分局交通分隊道路交通事故肇事人自首情形紀錄表1
    份附卷可佐（偵卷第49頁），堪認符合自首要件，爰依刑法
    第62條前段規定，減輕其刑。
  ㈢爰審酌被告騎乘機車上路，本應遵守交通法規，以保護自己
    及其他用路人之生命身體安全，竟不慎與告訴人發生車禍事
    故，所為不該。另考量被告犯後始終認為自己無過失，無法
    面對己過，又被告為肇事主因，惟幸告訴人所受傷勢非重，
    另迄於本案終結前，被告未與告訴人和解賠償告訴人之損害
　　等情節；再衡及被告無前科紀錄，有臺灣高等法院被告前案
    紀錄表1紙在卷可參（本院卷第163頁），是其素行尚可，參
    以其自陳國小畢業，育有4名子女，先前從事保姆工作月薪
    新臺幣3萬元，但本案車禍後無法再從事前述工作(本院卷第
    194頁)，因本案車禍受有右股骨轉子間粉碎性骨折、左側橈
    骨及橈股粉碎性骨折、第二腰椎骨折等傷害，有國立成功大
    學醫學院附設醫院斗六分院中文診斷證明書1紙在卷可參(偵
    卷第53頁)等一切情狀，量處如主文所示之刑，並諭知易科
    罰金之折算標準。
據上論斷，應依刑事訴訟法第299條第1項前段，刑法第284條前
段、第62條前段、第41條第1項前段，刑法施行法第1條之1第1項
 ，判決如主文。
本案經檢察官甲○○提起公訴；檢察官蔡少勳到庭執行職務。
中　　華　　民　　國    110    年    8    月    31    日
                  刑事第二庭   法  官   黃麗竹 
以上正本證明與原本無異。 
如不服本判決，應於收受本判決後20日內向本院提出上訴書狀，
並應敘述具體理由。如未敘述上訴理由者，應於上訴期間屆滿後
20日內向本院補提理由書狀（均須按他造當事人之人數附繕本）
「切勿逕送上級法院」。
告訴人或被害人如不服判決，應備理由具狀向檢察官請求上訴，
上訴期間之計算，以檢察官收受判決正本之日起算。　　
                               書記官   黃巧吟
中　　華　　民　　國　　110 　 年　  9　　月　　 1  　日

附錄本案論罪科刑法條全文：
中華民國刑法第284條
因過失傷害人者，處1年以下有期徒刑、拘役或10萬元以下罰金
；致重傷者，處3年以下有期徒刑、拘役或30萬元以下罰金。